【裁判字號】    99,交抗,466
【裁判日期】    990528
【裁判案由】    聲明異議
【裁判全文】
臺灣高等法院臺中分院刑事裁定         99年度交抗字第466號
抗  告  人
即受處分人  甲○○
上列抗告人因違反道路交通管理處罰條例案件，不服臺灣彰化地
方法院，中華民國99年4月26日所為裁定（99年度交聲字第83號
），提起抗告，本院裁定如下：
    主  文
抗告駁回。
    理  由
一、本件經本院審酌結果，認為原審法院所為異議駁回之裁定，
    並無不合，應予維持，並引用原審裁定之理由（如附件）。
二、抗告意旨略以：(一)對於國道一號高速公路150公里至155公
    里南向長陡下坡路段，究竟是易肇事路段？還是易超速路段
    ？原裁定應提出該路段之歷年肇事率，與其他認定歸屬重要
    路段之肇事統計分析，用以釐清是否為易肇事路段；此外，
    相同條件再增加測速取締件數之數據，以澄清該路段是易肇
    事亦或是易取締超速之疑慮。(二)內政部警政署國道公路警
    察局全球資訊網頁於國道一號移動式-南向欄位，即標示152
    .00公里及154.10公里測速照相，原裁定所謂之誤會說，實
    有出入，且與公告不符。又上開路段有三個可取締點：152.
    1公里於路肩護欄擺設測速儀【有公告】、152.9公里虛設之
    固定桿【網頁似已修正，國道上仍有此固定桿】及154.1公
    里避車灣移動式測速【有公告】。因國道各警察隊對於測速
    照相之機器設備皆有配額及數量管控，而證人即舉發警員於
    開庭時卻稱「152.9公里之固定桿為虛設，實無測速照相」
    ，可以推知國三警分隊係因固定桿測速取締「績效」不佳，
    而改拆下將其測速設備置於前方152.1公里，比較容易有績
    效之便宜行事作法，與預防交通事故並無關連。原審應釐清
    152.9公里虛設空包彈之測速桿之作法依據何在？152.1公里
    處之測速照相機之設備由來，是否與該測速桿有關？(三)抗
    告人對於原審認為員警符合於「明顯公開處執法」之肯定說
    ，無法認同接受，原審法官僅依員警片面之詞及照片判斷，
    即採認員警於平台值勤，認為測速照相地點「符合上網公告
    」及「有告示牌警示」，即符合「於明顯處所公開執法」之
    論證邏輯，明顯偏袒國三警分隊，令人難以甘服。為此，提
    起抗告，請求撤銷原裁定，更為適法之裁定云云。
三、經查：
(一)本件抗告人即受處分人甲○○（下稱抗告人）於民國（下同
    ）98年9月3日上午8時48分許，駕駛車牌號碼8129-RU號自用
    一般小客車，於國道一號公路南下152.1公里處有「汽車行
    駛高速公路速度超過規定最高速限（未滿20公里）」之違規
    ，經測速照相儀器鎖定照相採證後，經交通執法人員製單舉
    發。抗告人不服提出申訴，原處分機關遂於98年12月3日，
    以交通部公路總局臺中區監理所（彰化監理站）彰監四字第
    裁64-ZCA388902號裁決書，依道路交通管理處罰條例第33條
    第1項第1款之規定，裁處罰鍰新臺幣3,000元，上開違規情
    形，為抗告人於聲明異議時所未爭執，並有採證照片（見原
    審卷第17頁）、內政部警政署國道公路警察局公警局交字第
    ZCA388902號舉發違反道路交通管理事件通知單1紙及上開裁
    決書影本1紙在卷可稽，故此部分之事實，應堪認定。
(二)抗告人雖以上開情詞置辯，惟查，按汽車行駛於高速公路，
    應依速限標誌指示，高速公路及快速公路交通管制規則第5
    條第1項前段定有明文。汽車駕駛人駕車行駛於高速公路時
    ，本即應依標誌或標線所定之限速行駛，縱未設有標誌或標
    線者，亦應依上開交通規則行駛。抗告人為合法領有駕駛執
    照之人，自應知悉此交通安全規則，並有遵守交通安全規則
    之義務，及養成守法之習慣，不能任意違規行駛，以維交通
    秩序及交通安全。又駕駛人駕駛汽車，應遵守道路交通標誌
    、標線、號誌之指示，並服從交通指揮人員之指揮，道路交
    通安全規則第90條亦定有明文。可知汽車駕駛人駕駛汽車行
    駛於道路上時，本有依照速限標誌於最高速限內行駛之注意
    義務，且此注意義務自不因道路是否為易肇事路段、有無設
    置測速儀器抑或有無員警執行取締而異。雖道路交通管理處
    罰條例第7條之2第2項第9款、第3項規定：「對於汽車駕駛
    人有行車速度超過規定之最高速限或低於規定之最低速限違
    規行為予以逕行舉發，採用固定或非固定式科學儀器取得證
    據資料證明者，於一般道路須至少於100公尺前，於高速公
    路、快速公路須至少於300公尺前，明顯標示之。」惟衡其
    立法用意，不外表明科處違規人行政裁罰之目的，乃在敦促
    駕駛人依行車速限駕駛。是以科學儀器採證，應由主管機關
    在顯明處告示，用以提醒駕駛人依道路速限行駛，以期在駕
    駛人避免受罰之心理下，達到依行車速限駕駛進而維護行車
    安全之最大效益，尚非謂如有違反，駕駛人超速行駛之違規
    行為即應不罰，其理至明。換言之，駕駛人在一般道路、高
    速公路或快速道路依照規定速限行駛之義務，本不因警察機
    關有無在裝設測速儀器前方道路之明顯處豎立明顯標示或駕
    駛人有無發現警方正在執行取締而有差別。參以道路交通管
    理處罰條例之規定，係基於社會大眾用路安全及避免發生事
    故等目的而訂定，駕駛人駕駛車輛即應遵守各該規定，以保
    障自身及他人交通安全，若僅在見有警察取締之時地，始被
    動地遵循法律，不僅投機且因循苟且，容非法治社會應有之
    正確觀念。是縱令舉發機關未設警告標誌或所設置警告標誌
    之位置未在法定之距離內，甚或駕駛人並未察覺警方正在執
    行超速取締，駕駛人超速行駛之違規行為仍應受罰。何況本
    件關於雷達測速儀之設置及警方執法程序並無違法之處，業
    經原審裁定詳述，就抗告人聲明異議所辯內容何以不採，亦
    一一詳予指駁，核與卷內證據資料相合，並無違誤。抗告人
    對於其超速駕駛之事實不論，反而憑一己主觀感覺，任意曲
    解立法用意，並以推敲、臆測之方式推測警方取締之目的，
    進而指摘原審所為認定不當，其所為各項陳述，仍無從變更
    其超速違規而應依章裁罰之法律效果。綜上所述，本件抗告
    為無理由，應予駁回。
四、據上論結，應依道路交通案件處理辦法第26條，刑事訴訟法
    第412條，裁定如主文。
中    華    民    國    99    年    5    月   28    日
            刑事第十一庭  審判長法  官  郭  同  奇
                                法  官  陳  慧  珊
                                法  官  洪  曉  能
以上正本證明與原本無異。
不得再抗告。
                                書記官  林  明  冬
中    華    民    國    99    年    5    月   28    日

司法院資訊處製作；財團法人民間司法改革基金會備份。
